臺灣雲林地方法院民事裁定
111年度家護字第337號
聲  請  人  郭碧蘭    
相  對  人  陳世明  
上列聲請人聲請對相對人核發通常保護令事件，本院裁定如下：
    主  文
聲請駁回。
    理  由
一、本件聲請意旨略以：兩造為夫妻關係，相對人長年有婚外姦
    情事件，其為了想跟外面的女人在一起，用盡各種方法想跟
    聲請人離婚，不斷在精神上、語言上、肢體上對聲請人使用
    暴力，並對聲請人有偷錄音之行為，對聲請人造成很大的精
    神傷害。嗣於民國111年4月27日7時許，在雲林縣○○鎮○○路0
    0號，聲請人本來已經預約要去嘉義基督教醫院做腹部超音
    波的檢查，當天早上發現眼睛有異常，加上疫情升溫，就想
    順道去眼科看診，因為要繳掛號費，且機車亦需換機油及加
    油，就想要跟相對人要多拿些錢，相對人當天雖然有給聲請
    人新臺幣(下同)1千元，但根本不夠聲請人以上的花費，且
    聲請人也只不過要跟相對人多要幾百元而已，沒想到相對人
    卻用小貨車的車門夾傷聲請人，並對聲請人偷偷錄音、錄影
    ；當時聲請人原本打算若是相對人不給錢，就坐相對人的車
    去看醫生，但相對人不願意，之後相對人打算換騎乘聲請人
    的機車出門，聲請人不願意就把機車鑰匙拿起來，後來相對
    人就走入客廳，被聲請人發現相對人在偷錄音，之後相對人
    就又走去停在家門前的小貨車那邊，並進入小貨車的駕駛座
    打算出門，聲請人就走過去站在駕駛座跟車門當中跟相對人
    講話，但是相對人沒有叫聲請人離開，就把小貨車的車門關
    上，用力夾住聲請人的全身，聲請人因此被夾傷，並受有右
    手第四指及左手肘扭挫傷、四肢及軀幹多處鈍挫傷、左側腹
    壁與背部挫傷等傷害。綜上，認已發生家庭暴力事件，且依
    其情形，可認聲請人有繼續遭受相對人實施不法侵害行為之
    危險，為此依家庭暴力防治法規定，聲請核發該法第14條第
    1項第1、2、8、10款內容之保護令等語。
二、相對人則以：
　㈠111年4月27日之前相對人有好多次要去上班，聲請人說每天
    給300元，是聲請人自己規定的，不是相對人一定得給聲請
    人，相對人之前就有跟聲請人說，若是1日300元，相對人就
    1個月給聲請人1萬元或是1個禮拜或是2個禮拜給1次就好了
    ，但聲請人不願意，就是每天來跟相對人要300元，雖然錢
    不多，但是那個感覺很不好，且有時候相對人忘記給聲請人
    錢，聲請人也會去相對人的口袋裡拿錢，相對人也不知道聲
    請人拿了多少錢，去年有好幾次聲請人就假藉拿錢，突然又
    要繳電話費、信用卡，就要再跟相對人拿錢，相對人有時身
    上剛好沒錢，聲請人就質疑相對人錢放在別的地方，就會攔
    住相對人的車子，不讓相對人上班，這種情形已發生很多次
    。此外，相對人給聲請人的錢，每月算下來不只9千元，聲
    請人沒有上班，為何每天都要出去，幾乎每天都抱怨錢不夠
    用，既然錢不夠用，為何每天都要出門？相對人從去年冬天
    ，之所以幾乎每天都喝酒，一方面是保暖，一方面是被聲請
    人吵到很煩，喝醉了就睡覺，只有喝醉了才能麻痺自己，才
    不會受到聲請人的冷嘲熱諷，就好比如現在夏天了，相對人
    改成早上起床後才去洗澡，聲請人就影射相對人早上洗香香
    是要去載哪個女人，相對人也是很受不了，並已有2、3年沒
    有跟聲請人同房過，若是相對人回去相對人媽媽的家，聲請
    人也要跟著相對人回去，相對人的生活習慣因為兩造沒有同
    房，跟聲請人的生活根本不衝突。　
  ㈡111年4月27日相對人要去上班，開著小貨車倒車，聲請人就
    擋在小貨車後面，當時已經早上7點多了，聲請人還拖延相
    對人上班的時間，相對人擔心會被辭掉工作，當下急著要去
    上班，因為小貨車被聲請人擋住了，只好改騎聲請人的機車
    去上班，但聲請人的機車鑰匙被聲請人拔掉了，相對人就只
    好再去開車，相對人講了不下2、3遍請聲請人離開，但是請
    人的手就放在車門的塑膠處，相對人向聲請人表示要趕著上
    班，聲請人確實有退後，且相對人也看到聲請人離開車門關
    上的安全範圍，相對人才順勢關上車門，但聲請人就是故意
    上前要讓相對人夾，不然聲請人明知相對人早上7點就要出
    門上班的人，還故意在這個時間擋住相對人的車，不讓相對
    人出門。
　㈢111年4月27日當天相對人已經有給聲請人錢了，但聲請人覺
    得不夠要多拿，但當時相對人已經快來不及上班了，相對人
    從去年打完疫苗到今年3月底，已有半年的時間沒有工作了
    ，期間只剩撿回收的工作可以做，當天相對人上車要出去上
    班時，知道聲請人有跟出來，但不知道聲請人的腳程那麼快
    ，相對人開門要關門時，聲請人已在小貨車的駕駛座的車門
    那邊，相對人跟聲請人說趕著上班，若是這個工作保不住，
    相對人就會失業、沒收入，而且相對人當天已經給聲請人錢
    ，當時又是月底，相對人也比較沒有錢，就向聲請人說是否
    過個幾天再拿錢，先緩一緩，而相對人跟聲請人說要出門，
    上了車並關上車門，是一個慣性動作，相對人並非故意用車
    門去撞聲請人，且只有這次才傷到聲請人，之前好幾次聲請
    人都是在相對人的車前或車後攔車，就是要相對人給予聲請
    人金錢，不然就是不讓相對人出去，相對人也有跟石龜派出
    所報警過，還有1次是去年的時候，相對人講到聲請人信教
    的牧師，直呼了牧師的名字，聲請人就直接一巴掌打相對人
    的鼻樑，相對人當時僅備案處理而沒有報案，後來聲請人好
    多次要攔相對人的車，不達目的不讓相對人去上班，有1次
    相對人詢問警察，警察說就報案沒關係，不然對相對人沒有
    保障，後來有1次在東勢，相對人就有驗傷，但後來還是覺
    得大事化小、小事化無，不想浪費社會資源，所以也沒有向
    法院聲請保護令，甚至還有1次聲請人也是拿菜刀直接丟到
    相對人的茶几上，相對人也都是默默承受，不想告到法院來
    。後來相對人配合聲請人搬到租屋處，住了1、2個月，因為
    工作到期想要回原本的住處，聲請人也不願意再回去住，嫌
    那裡會積水，房子也不整理，連家裡的水溝、掃地、碗也不
    洗，把事情都推到相對人這裡來，兩造沒有同房、各過各的
    ，這樣算夫妻生活嗎？這次4月27日，聲請人就好像是挖了
    個洞讓相對人跳，相對人又急著要上班，哪會顧慮那麼多。
　㈣至於聲請人說相對人偷錄音部分，相對人並沒有偷錄音，相
    對人錄音都是為了保護自己，聲請人對相對人言語霸凌、不
    斷數落，包括這次相對人講到聲請人牧師的名字，聲請人就
    打相對人；聲請人還說自己是類風濕性關節炎的人，不會打
    人，不斷否認，而且相對人並不是每天錄音，只是聲請人在
    言語上太過份、太激烈時，為了保護自己才會錄音，並不構
    成對聲請人的威脅，若是聲請人沒有對相對人言語霸凌，也
    不用怕相對人錄音。
　㈤之前孩子都跟聲請人同戶，聲請人都自行把孩子的學籍遷來
    遷去，相對人也不斷的把聲請人母子的生活費匯給聲請人，
    相對人以前也有跟銀行借款，至今還有信用卡的卡債未還清
    ，這都可以查，相對人因為擔心銀行扣押住存款，所以帳戶
    裡不能放錢，而相對人跟台塑之間還有契約，所以只要台塑
    的錢一進去相對人金融帳戶，相對人就要在2、3天之內把錢
    趕快轉出去等語。
三、按法院受理通常保護令之聲請，於審理終結後，如認有家庭
    暴力之事實且有必要者，應依聲請或依職權核發通常保護令
    ，此觀家庭暴力防治法第14條規定即明。而該法之立法目的
    ，係為防治家庭暴力行為及保護被害人權益，其立法精神乃
    在於保護處於家庭暴力危險中之被害人免再受家庭暴力行為
    之傷害，而非針對過去已發生之家庭暴力行為所為之應報。
    準此以言，聲請人必須有遭受相對人不法侵害之事實，且有
    繼續再遭受不法侵害之危險者，始有由法院核發保護令以資
    保護被害人之必要。否則不啻以保護令為限制他人權利及自
    由之手段，自非妥當。因此被害人所提出之證據，至少須達
    到民事審判中之優勢證據程度，亦即被害人須證明加害人曾
    對其實施家庭暴力行為，且有繼續遭受加害人暴力行為侵害
    之危險等始足當之。　　　　
四、聲請人主張其於111年4月27日7時許，在雲林縣○○鎮○○路00
    號，遭相對人故意以小貨車車門用力夾傷，致受有右手第四
    指及左手肘扭挫傷、四肢及軀幹多處鈍挫傷、左側腹壁與背
    部挫傷等傷害，相對人並對聲請人有偷錄音、錄影之行為等
    情，固據其到庭指述明確，並提出天主教中華道明修女會醫
    療財團法人天主教福安醫院111年4月27日乙種診斷證明書、
    戴德森醫療財團法人嘉義基督教醫院111年4月28日、111年5
    月25日(乙種)診斷證明書各1份為憑，而相對人到庭雖不爭
    執當天早上7時許有夾傷聲請人及錄音之行為，惟否認有對
    聲請人為家庭暴力行為，辯稱當時已經早上7點多，但是聲
    請人還拖延相對人上班的時間，相對人因擔心會被辭掉工作
    ，急著要去上班，對聲請人講了不下2、3遍請其離開，但是
    聲請人仍將手放在小貨車車門的門縫，阻擋相對人開車離開
    ，相對人向聲請人表示要趕著上班，見聲請人確實有退後且
    離開小貨車車門關上的安全範圍外，才順勢關上車門，但聲
    請人卻故意上前讓正在關上的小貨車車門夾傷，相對人並非
    故意用車門去撞聲請人，至於相對人錄音、錄影部分，是因
    為聲請人經常對相對人言語霸凌、數落，相對人錄音、錄影
    都是為了保護自己，而且相對人並不是每天錄音、錄影，只
    是聲請人在言語上太過份、太激烈時，為了保護自己才會錄
    音、錄影等語，並提出錄影光碟及如附件所示之譯文作為佐
    證，經查：
　㈠經本院勘驗上開相對人所提出之錄影光碟結果略以：111年4
    月27日上午7時15分，相對人因擔心會被辭掉工作，急著要
    去上班，聲請人卻因向相對人索要金錢不成而纏著相對人，
    一直數落相對人而與相對人爭吵，且於相對人發動貨車準備
    去上班時，聲請人仍站在已經發動之貨車車門旁與數落相對
    人，經相對人多次請求聲請人離開，表示「你不走開，等一
    下撞到又說我故意，我剛剛有沒有叫你走開，我門關起來又
    不是…你走開好不好」等語後，聲請人仍置之不理，一直數
    落相對人等情，核與如附件所示之譯文內容相符，又綜參互
    核兩造當庭之陳述，111年4月27日早上聲請人因不夠錢看醫
    生而纏著相對人索要金錢，相對人並無意理會聲請人欲開車
    出門上班，顯無加害聲請人之意，乃聲請人不顧危險站在貨
    車車門旁一直數落相對人，經相對人數次請求離去仍置之不
    理，始有後續聲請人遭車門夾傷等情狀，亦有本院111年6月
    29日訊問筆錄在卷可查，堪認相對人上開所辯應屬真實。故
    聲請人先為不理性之行徑，而自招或引致遭貨車車門夾傷之
    偶發意外，相對人縱有夾傷聲請人之行為，亦屬可歸責於聲
    請人之事由，難認相對人對聲請人有惡意施加暴力之情事發
    生。
　㈡聲請人所指相對人隨時隨地對其有偷錄音、錄影行為部分，
    依據上開本院勘驗相對人提供之111年4月27日錄影檔內容，
    相對人俱為在場參與對話之人，而相對人之錄音、錄影行為
    縱未經聲請人同意，惟僅為兩造間衝突時相對人所為之錄音
    、錄影，參酌相對人陳述出於自保之目的，此錄音行為尚無
    非難之處；再者，相對人之錄音、錄影行為，固對於兩造和
    諧有所妨礙並造成聲請人之不快，然細究兩造到庭陳述及聲
    請人提出之診斷證明書、法院離婚判決書、家暴通報表、民
    事通常保護令等內容，兩造自92年訴訟離婚之始至今，屢因
    各種枝節而有所爭執，迄今未見緩解跡象，是相對人為求自
    保，以防日後有所爭執，故遂進行此等蒐證行為，並非無故
    而屬合乎情理，且亦為維護自身正當權利所需。何況相對人
    攝錄均在兩造間衝突之時，並非時時刻刻為之，自無刻意以
    攝錄等試圖操控、干涉聲請人，或惡意使其身心痛苦，亦非
    欲以暴力手段建立對聲請人之控制力或權力，尚難認相對人
    所為對聲請人已達積極施予騷擾、暴力或恐嚇、脅迫等精神
    上壓迫之程度，自非屬家庭暴力防治法所規範之精神上不法
    侵害行為。
　㈢綜上，本件依聲請人所提出證據，尚不能證明相對人有對聲
    請人施行家庭暴力之行為，遑論相對人有繼續對聲請人施行
    家庭暴力之危險，即無核發通常保護令之必要，依據上述法
    律規定及說明，應認本件核發通常保護令之聲請，尚屬無據
    ，應予駁回。　　　
五、本件事證已臻明確，兩造其餘攻擊防禦方法及訴訟資料，經
    斟酌後認對裁判結果不生影響，爰不逐一論駁，附此敘明。
六、依家庭暴力防治法第10條第3項，裁定如主文。
中    華    民    國    111   年    10    月    12    日
                    家事法庭  法  官  黃瑞井         
以上正本係照原本作成。
如對本裁定抗告，須於裁定送達後10日內，向本院提出抗告狀。
中    華    民    國    111   年    10    月    12    日
                              書記官  顏錦清 
附件：111年4月27日上午7點15分錄音、錄影檔之譯文
第一段：
相對人：我要去上班了，你不讓我去上班，就對了。
聲請人：我要去看醫生是你錢不給我。
相對人：我錢給你了，我給你1,000元了，還不夠是要給多少， 
         我要去上班了。
聲請人：不夠，還是不夠，1個月電話費要1,000多。
相對人：我生活費都給你了，你自己去拿捏。
聲請人：我打電話給你捏，找房子不用錢嗎？
相對人：如果你打電話，需花掉好幾千元也要教我付嗎？
相對人：我要去上班。
聲請人：你錢沒有給我啊，為什麼不夠，機車的齒輪油沒有了，
        你要去上班，那我跟你去上班，你帶我去看醫生，因為
        你錢給的不夠，我沒有辦法，我早上已經禁食我要照腹
        部超音波，我人已經很不舒服，沒有體力在這跟你一直
        講。
相對人：是你自己不吃的，一直跑去看醫生，現在疫情那麼嚴重
        ，你不怕被傳染。
聲請人：你也知道疫情嚴重，你回來叫你馬上去洗澡你有嗎？
相對人：你如果怕就不要住在一起啊！
聲請人：你有嗎？你有嗎？什麼叫怕，這本來就是基本啊。
相對人：我要去上班。
聲請人：我要去醫院，我要去看醫生，你錢給的不夠。
相對人：我每個月都給你1萬多元，你到底在用什麼？
聲請人：我是你的太太。
相對人：我工作不穩定。
相對人與被害人在門口你一句我一句相互語言上的爭論，聲請人
一直盧錢不夠，相對人表示「你不讓我去工作是想限制我的人生
自由嗎？，那我要找警察來」，聲請人表示「好啊，你去找，我
不是限制你的人生自由，是你給的錢不夠」，相對人說「平常給
你錢，你自己要去打理好，每天趴趴走到三更半夜才回來」，聲
請人表示是去找房子，相對人請聲請人不用再找了。
二人持續爭論…聲請人數落相對人「真的有每天按時去上班嗎？
都沒有請假這些事，如果你沒有老實告訴我，我也可以去找老闆
問清楚，就知道你有沒有說謊」。
相對人：夫妻間如果沒有信任感，在一起也沒有意義。
聲請人繼續數落相對人「家裡水管不處理我怎麼洗地板怎麼能洗
得乾淨」。
第二段：
相對人已坐上貨車發動車子準備去上班，聲請人站在車子附近大
聲說他的錢不夠，相對人因急著去上班，請聲請人如果錢不夠是
不是先跟人借一下，聲請人惹怒相對人(2人的距離遠，所以沒聽
到聲請人的聲音)，相對人大聲說「如果我身上有錢，我要去哪
邊借」。
2人堅持一段時間沒說話後，聲請人在家門口大聲和相對人說話
，並慢慢走近相對人的車子(車子發動著)，在車窗邊和相對人數
落過往發生過的事情及夫妻相處誰對誰錯的問題，相對人請聲請
人離開車子旁邊，聲請人完全不理會，還一直數落相對人(這時
相對人只靜靜坐在車上沒說話)，持續一段時間，相對人再次告
知聲請人「已經7點30分，我要上班、我要去上班，走開」，但
是聲請人仍堅持要相對人帶他去看醫生(被害人隔著車窗仍一直
說，因隔著車窗加上有引擎聲，說話內容不清楚)，相對人表示
「如果我帶你去上班，2個人要吃什麼？還有我每天給你的3至40
0元，本來是我們每天家裡的開銷，你現在變成你自己的私房錢
，不夠了，要用其他的，還要另外拿，你到底在幹什麼？」。
(聲請人隔著車窗仍一直說，因隔著車窗加上有引擎聲，說話內
容不清楚)，相對人再次請聲請人離開車子旁邊，請聲請人不要
妨害自由，說「你不走開，等一下撞到又說我故意，我剛剛有沒
有叫你走開，我門關起來又不是…你走開好不好，聲請人說「你
給的錢不夠」，相對人表示1,100元已經給你，我先將回收的錢
挪給你用，你還要怎樣…。